【裁判字號】    98,交聲,2999
【裁判日期】    980828
【裁判案由】    交管條例聲異
【裁判全文】
臺灣板橋地方法院交通事件裁定        98年度交聲字第2999號
原處分機關  交通部公路總局臺北區監理所蘆洲監理站
異  議  人  甲○○
即受處分人
送達代收人  乙○○
上列異議人因違反道路交通管理處罰條例案件，不服原處分機關
即交通部公路總局臺北區監理所蘆洲監理站中華民國98年8 月11
日所為之北監蘆字第裁46－C00000000 號處分，聲明異議，本院
裁定如下：
    主  文
異議駁回。
    理  由
一、原處分以：異議人即受處分人甲○○於民國（下同）98年7
    月4 日17時21分許，騎乘車號：A2F－721號普通重型機車，
    在臺北縣三重市○○路○ 段5 巷8 弄口，經臺北縣政府警察
    局三重分局光明派出所執勤員警予以攔停，並要求其實施酒
    精濃度呼氣檢測，惟異議人積極拒絕接受員警對其施以酒精
    呼氣測試，為警判定異議人有「汽車駕駛人拒絕接受酒精濃
    度測試檢定」之事實，依據道路交通管理處罰條例第35條第
    4 項規定，填製臺北縣政府警察局98年7 月4 日北縣警交大
    字第C00000000 號舉發違反道路交通管理事件通知單（下稱
    舉發單）當場舉發，並依前述規定當場移置保管異議人騎乘
    之車號：A2F－721號普通重型機車1 輛；而異議人在場表示
    拒簽、拒收，員警另告知以其上述舉發違規事實、應到案日
    期及處所等事項。嗣異議人前往原處分機關即交通部公路總
    局臺北區監理所蘆洲監理站到案辦理，經原處分機關向舉發
    員警職配之臺北縣政府警察局三重分局再行調查結果，仍認
    定異議人確有旨開違規行為，依據道路交通管理處罰條例第
    35條第4 項、第67條第2 項【本院按：原處分漏載第2 項】
    之規定，於98年8 月11日掣開北監蘆字第裁46－C00000000
    號裁決書，裁處異議人罰鍰新臺幣6 萬元，吊銷其駕駛執照
    ，且3 年內禁考之處分。
二、聲明不服意旨則謂：本案執勤員警陳述98年7 月4 日17時21
    分執勤時，警員離駕駛人【本院按：即異議人；以下均同】
    尚有50公尺遠，何以見駕駛人之後腦勺就認定駕駛人係酒醉
    駕駛？又駕駛人進入卡拉OK店，朋友敬酒，喝了1 杯高粱酒
    ，接著隔沒多久，員警就進入卡拉OK店要求接受酒測，在場
    有多位證人可做證，並無員警所稱有手勢、警笛並喝令停車
    受檢情事，異議人可提出證人黃頂源（身分證統一編號：Ｚ0
    00000000號）、陳進雄（身分證統一編號：Ｚ000000000號）
    等為證；況且公園旁有監視錄影器材，可調閱供憑等云云。
三、本院裁定所據事證暨理由之說明：
(一)、按道路交通安全規則第114 條第2 款規定：「汽車駕駛人有
    左列情形之一者，不得駕車：飲用酒類或其他類似物後其吐
    氣所含酒精濃度超過每公升0.25毫克或血液中酒精濃度超過
    百分之0.05以上者」。又「汽車駕駛人，駕駛汽車經測試檢
    定酒精濃度超過規定標準者，處新臺幣1 萬5 千元以上6 萬
    元以下罰鍰，並當場移置保管其車輛及吊扣其駕駛執照1 年
    ；因而肇事致人受傷者，並吊扣其駕駛執照2 年；致人重傷
    或死亡者，吊銷其駕駛執照，並不得再考領。」、「汽車駕
    駛人拒絕接受第1 項測試之檢定者，處新臺幣6 萬元罰鍰，
    並當場移置保管該汽車及吊銷該駕駛執照。」；而「汽車駕
    駛人，曾依第35條第4 項前段規定吊銷駕駛執照者，3 年內
    不得考領駕駛執照」，道路交通管理處罰條例第35條第1 項
    第1 款、第4 項前段及第67條第2 項均有明定。至汽車駕駛
    人因違反道路交通管理處罰條例及道路交通安全規則之規定
    ，受吊銷駕駛執照處分時，吊銷其持有各級車類之駕駛執照
    ，道路交通管理處罰條例第68條亦規定明確。
(二)、查本件異議人於如上時、地，為警填單舉發其有「拒絕酒精
    濃度測試之檢定」此一違規事實，經原處分機關向舉發員警
    職配之臺北縣政府警察局三重分局再行查證結果，該局以98
    年7 月30日北縣警重交申字第0980036268號函，答復以：「
    本案據執勤員警陳述，98年7 月4 日執勤時，於17時21分，
    見甲○○先生騎乘A2F－721號機車未戴安全帽，沿三重市○
    ○○○○道路，往重陽路方向行駛，為警發現以手勢、警笛
    並喝令其停車受檢，惟渠拒絕停車，仍繼續行駛至重陽路3
    段5 巷8 弄37號（卡拉OK店）前，方為警攔停，執勤員警另
    以鼻嗅得渠全身酒氣，遂請渠出示身分證件接受稽查，惟遭
    渠以未騎乘機車理由拒絕出示，隨即進入該（卡拉OK店）飲
    酒，舉發員警隨即制止後，請渠至派出所接受查證，惟甲○
    ○先生仍否認駕車，亦不願配合酒精濃度測試，舉發員警告
    知其違規事實與權利後，以C00000000 號舉發單依道路交通
    管理處罰條例第35條第4 項舉發，並無不當；且渠拒測過程
    有錄影為憑，特此敘明（檢附：採證光碟1 片）。」等意旨
    ，翔實說明本件舉發員警係在前述時、地執行例常勤務時，
    因目賭異議人有未戴安全帽而駕乘重機車沿三重市○○○○
    ○道路往重陽路方向行駛之情事，遂以手勢、警笛並喝令其
    停車受檢，惟異議人未依指示停車，仍繼續行駛，員警隨即
    在後追趕，迄至三重市○○路○ 段5 巷8 弄37號（卡拉OK店
    ）前，始攔停異議人，復為警以鼻嗅發現異議人全身酒氣，
    請其出示身分證件接受稽查，仍遭異議人拒絕並逕自進入該
    處店家內飲酒，員警隨即制止後，請其至派出所接受查證，
    而異議人否認駕車，亦不願配合酒精濃度測試等舉發經過歷
    程，並為舉發員警提出錄有異議人拒絕接受酒精濃度測試且
    拒絕簽名收受本件舉發單情形之採證光碟1 片可佐。
(三)、其次，徵諸上開採證光碟錄影內容所示，異議人確向員警明
    白表示不願接受酒精濃度測試，並拒絕簽收本案舉發單之言
    詞，亦有本院98年8 月27日勘驗筆錄在卷足考（參本院卷）
    ，足認異議人有積極拒絕測試情形。再，參以異議人於前揭
    採證錄影過程中，就員警要求施以酒精濃度測試一事，向員
    警陳稱：「我是用走路的，難道喝酒就不行嗎？」等語（參
    本院98年8 月27日勘驗筆錄第3 頁）；而於本件聲明不服時
    ，則述以：「本案執勤員警陳述98年7 月4 日17時21分執勤
    時，警員離駕駛人尚有50公尺遠，何以見駕駛人之後腦勺就
    認定駕駛人係酒醉駕駛？又公園旁有監視錄影器材可以調閱
    」等情詞。復衡酌異議人就員警另行填製北縣警交大字第C0
    0000000 號、第C00000000 號舉發違反道路交通管理事件通
    知單，舉發其有「無照駕駛（酒駕註銷）」（違反道路交通
    管理處罰條例第21條第1 項第4 款）與「未戴安全帽」（違
    反道路交通管理處罰條例第31條第6 款）之2 違規行為，均
    未向原處分機關並提出聲明異議，此據本院職權查明屬實，
    有本院98年8 月27日辦理交通事件電話紀錄表1 件，以及原
    處分機關提出前開舉發單2 紙、異議人違規查詢報表列印資
    料（均為傳真本）均附卷足憑。從而，自前揭調查所得事證
    互為參核細繹，得悉本案舉發員警所述，其有於如上時、地
    執勤時，在場親見異議人有未戴安全帽即駕乘車號：A2F －
    721 號重機車沿三重市○○○○○道路往重陽路方向行駛，
    遂以手勢、警笛並喝令其停車受檢之情節，核與異議人自陳
    伊於舉發違規當日係「駕駛人」之事，兩者均屬相符，可以
    認定舉發員警敘明其係先目賭異議人有未戴安全帽駕駛機車
    此一違規，經以手勢、警笛示意停車受檢，未果，即自異議
    人後方追及其行蹤，迄至本案舉發單記載之違規地點始攔停
    異議人，復經鼻嗅發現其全身酒氣，即請其出示身分證件接
    受稽查，仍遭拒絕，異議人並逕自進入前述地點之店家內飲
    酒，員警隨即制止後，請其至派出所接受查證，而異議人否
    認駕車，亦不願配合酒精濃度測試等經歷，堪信為真實。是
    以，員警依如上循序稽查異議人交通違規之整體情節，判定
    其有拒絕接受酒精濃度測試之行為，掣單告發，尚非虛捏事
    實違法舉發。至異議人於上述採證錄影過程中，向員警告以
    ：「我是用走路的，難道喝酒就不行嗎？」等言詞，核與前
    揭查得各項事證所呈客觀事實情形均有未合，則已顯其避重
    就輕、圖飾行止之情狀。
(四)、第者，異議人以：有在場之證人黃頂源、陳進雄，可證並非
    員警所稱有手勢、警笛並喝令停車受檢等作出辯解。惟查，
    依異議人於聲明狀中載述本案所生前後情由，可知上述2 在
    場之證人，係員警所述其追及異議人以至臺北縣三重市○○
    路○ 段5 巷8 弄37號「卡拉OK店」前，嗣異議人逕自進入該
    店家飲酒時，同一時間共處於店內之人；然而，有關舉發員
    警敘明其係於98年7 月4 日17時21分許執行例常勤務時，發
    現異議人駕車沿臺北縣三重市○○○○○道路往重陽路方向
    行駛，因有未戴安全帽之違規，即以手勢、警笛並喝令其停
    車受檢，然其並未停車，仍繼續行駛，經警自後追及其行蹤
    ，以至臺北縣三重市○○路○ 段5 巷8 弄37號卡拉OK店前，
    方予攔停，並為警以鼻嗅得異議人全身酒氣，遂請求其出示
    身分證件接受稽查，仍遭異議人以「未騎乘機車」為由拒絕
    稽查，並逕行進入上開店家飲酒，隨即經警制止，請其至派
    出所接受查證，異議人猶否認駕車，並拒絕接受酒精濃度檢
    測之先階段歷程，上開2 證人是否亦為在場親眼目睹人士，
    則未據異議人陳明之。是以，異議人提出如上證人供為調查
    ，充其所及者，僅得證明異議人進入前述店家後所生情事，
    尚與本件員警循序查得異議人有首開交通違規行為一節無涉
    。據上說明，本院因認前開2 證人黃頂源、陳進雄並無調查
    之必要。
(五)、而按道路交通管理處罰條例第35條第4 項規定，對於駕駛人
    拒絕酒精濃度測試之檢定，除應裁處罰鍰6 萬元外，並應當
    場移置保管該汽車及吊銷其持有駕駛執照，較諸同條第1 項
    規定駕駛人飲酒後酒精濃度超過規定標準仍予駕車之處罰為
    ：「新臺幣1 萬5 千元以上6 萬元以下罰鍰，並當場移置保
    管該汽車及吊扣其駕駛執照1 年」，更為嚴厲，目的在於不
    使拒絕酒精濃度測試檢定之駕駛人反獲得寬典，否則無異鼓
    勵駕駛人拒絕接受測試，此參酌交通部90年8 月14日（90）
    交路字第048748號函、內政部警政署90年8 月23日（90）警
    署交字第175739號函均明揭：「以警方告知駕駛人就經濃度
    測試標準及流程後，駕駛人如積極或消極拒絕測試，即可判
    定拒絕接受酒精濃度測試，並不以駕駛人不配合時間長短為
    據」等意旨，亦足明悉。況且，道路交通管理處罰條例第35
    條第4 項之規定，只要汽車駕駛人拒絕第35條第1 項各款之
    檢定，即該當該條文之裁罰要件，並不以駕駛人有飲酒之前
    行為為前提，是以，不論異議人是否有飲用酒類，只要拒絕
    員警為酒精濃度測試檢定之要求，即該當於道路交通管理處
    罰條例第35條第4 項所定處罰要件。是異議人陳稱：員警何
    以看到駕駛人後腦勺，即認定駕駛人係酒醉駕駛云云，爭執
    本案舉發員警填單告發其「汽車駕駛人拒絕接受酒精濃度測
    試之檢定」此違規，或係對法律認知有誤，仍不足採。
(六)、綜前所論，異議人甲○○有旨揭「汽車駕駛人拒絕接受酒精
    濃度測試檢定」之違規，其違規事證明確，原處分機關依據
    道路交通管理處罰條例第35條第4 項、第67條第2 項等規定
    ，裁處異議人罰鍰新臺幣6 萬元，吊銷其駕駛執照，且3 年
    內禁考，核無違法或不當。本件異議為無理由，應予駁回。
據上論斷，應依道路交通管理事件處理辦法第19條，裁定如主文
。
中    華    民    國    98    年    8     月    28    日
                        交通法庭法  官  黎錦福
上列正本證明與原本無異。
如不服本裁定，應於裁定送達後5 日內敘明抗告理由，向本院提
出抗告狀。
                                書記官  蔡麗春
中    華    民    國    98    年    8     月    28    日


司法院資訊處製作；財團法人民間司法改革基金會備份。
